臺灣高等法院刑事裁定
111年度抗字第640號
抗  告  人
即  被  告  黃隆發


                    居基隆市○○區○○里0鄰○○路00巷000弄00號

上列抗告人因沒入保證金案件，不服臺灣基隆地方法院中華民國
111年3月30日111年度聲字第273號裁定，提起抗告，本院裁定如
下：
    主  文
原裁定撤銷，發回臺灣基隆地方法院。
    理  由
一、原裁定意旨略以：抗告人即被告（下稱抗告人）黃隆發因臺
    灣基隆地方檢察署檢察官向原審聲請沒入保證金，經原審於
    民國95年11月24日以95年度聲字第994號裁定具保人吳佩珊
    繳納之保證金新臺幣（下同）2萬元沒入之後，本件刑事裁
    定正本於95年11月28日交付送達，於95年11月30日當事人（
    包括聲請人臺灣基隆地方檢察署檢察官、抗告人、具保人吳
    佩珊）最後收受裁判，有原審刑事書記官辦案進行簿在卷可
    參（原審卷第17頁，該案全卷已銷毀）。是該裁定既於95年
    11月30日已合法送達全部當事人，則本件自應以全部當事人
    收受裁定書該日之翌日即95年12月1日起算5日抗告期間，即
    於95年12月5日抗告期間屆滿，並於95年12月18日送執行，
    於95年12月21日沒入保證金結案（原審卷第17頁、第21頁）
    ，雖抗告人向原審聲請補發裁定，惟抗告期間不因抗告人嗣
    後聲請法院補發裁定書而不同，抗告人於111年3月22日始向
    監所長官提出本件抗告狀，有法務部○○○○○○○收受收容人訴
    狀章可憑，其抗告早已逾期，不合法律上之程式，且無從補
    正，自應予以駁回等語。
二、抗告意旨略以：基隆地方法院所提之駁回理由與事實不符，
    所謂判決有罪之理由與事實不符，或所駁理由矛盾當然違背
    法令，這是眾所周知之事實，抗告人所有之證明均已呈上，
    故請審查抗告人前所附之所有文件，然基隆地方法院最終以
    抗告期限已超過，及所有文件已銷毀為理由，有規避法律所
    明定之公平正義原則，因抗告人與具保人吳佩珊從頭到尾均
    未收到任何之文件，所以抗告人才提出發還保證金乙事，這
    是事實，時間地點均詳敘明，然基隆地方全案卷宗已銷毀為
    理由已違背證據法則之規範，既然全案卷宗已銷毀，那又如
    何證明當時抗告人與具保人吳佩珊均經合法送達？顯見自難
    圓其說，故駁回理由自有矛盾。再退步言，抗告人是因他案
    而調閱前科紀錄表後才發現本件沒入保證金之情事，而才開
    始調閱相關資料文件，方提抗告，何來抗告期限已逾期之說
    ？故懇祈查核抗告人前聲請之理由與證明文件，即知本件之
    裁定沒入保證金之案件實有疏漏違法之地方云云。
三、按送達文書，除本章有特別規定外，準用民事訴訟法之規定
    ；送達於應受送達人之住居所、事務所或營業所行之，刑事
    訴訟法第62條、民事訴訟法第136條第1項前段分別定有明文
    。又按具保之被告逃匿者，應命具保人繳納指定之保證金額
    ，並沒入之。不繳納者，強制執行。保證金已繳納者，沒入
    之；依第118 條規定沒入保證金時，實收利息併沒入之；又
    前開沒入保證金，以法院裁定行之，刑事訴訟法第118 條第
    1 項、第119 條之1 第2 項、第121 條第1 項分別定有明文
    。準此，沒入具保人繳納之保證金，應以被告逃匿為要件，
    且被告經依法傳拘未獲，於裁定沒入保證金前，應先行通知
    具保人限期命將被告送案，於無效果時，始得為沒入之裁定
    ，司法院民國70年10月28日（70）廳刑一字第1104號函令意
    旨參照。 
四、經查：抗告人因違反毒品危害防制條例案件，依臺灣基隆地
    方法院檢察署檢察官指定保證金額2萬元，由具保人吳佩珊
    如數繳納後，將被告釋放；被告嗣因上開案件，經原審以95
    年度易字第181號判處有期徒刑7月，嗣經本院以95年度上易
    字第1654號駁回上訴確定，於執行中迭經傳喚及拘提未獲，
    經原審法院於95年11月24日以95年度聲字第994號裁定沒入
    保證金後，該裁定於95年11月28日交付送達，此有原審刑事
    書記官辦案進行簿在卷可參（原審卷第17頁，該案全卷已銷
    毀）。然抗告人於95年11月24日業已自基隆市○○區○○○路00
    巷00號遷出，並遷入基隆市○○區○○里0鄰○○路00巷000弄00號
    ，有抗告人之個人戶籍資料（完整姓名）查詢結果、遷徙紀
    錄資料查詢結果在卷可憑（本院卷第63、65頁）。而原審裁
    定上所載抗告人之住所為基隆市○○區○○○路000○00號4樓、基
    隆市○○區○○○路00巷00號，原審仍以上開舊戶籍地為送達地
    址，其送達是否合法，非無研求之餘地。另關於抗告人究係
    逃匿抑或未經合法送達而未到案執行，及有無通知具保人以
    查明抗告人之去向等情，均有未明，就此疑義，非不得調取
    本案執行卷宗再查明確認。抗告意旨執此指摘原裁定未合法
    送達，非屬全然無據，認有理由，應由本院將原裁定撤銷，
    並為兼衡當事人之審級利益，發回原法院詳查後，另為適法
    之處理。
據上論斷，應依刑事訴訟法第413條前段，裁定如主文。
中　　華　　民　　國　　111 　年　　6 　　月　　13　　日
                  刑事第七庭    審判長法　官  孫惠琳  
                                      法　官  張育彰
                                      法　官  王惟琪
以上正本證明與原本無異。
不得再抗告。
                                      書記官  戴廷奇
中　　華　　民　　國　　111 　年　　6 　　月　　14　　日